【裁判字號】    97,交聲,1850
【裁判日期】    970702
【裁判案由】    聲明異議
【裁判全文】
臺灣臺中地方法院交通事件裁定        97年度交聲字第1850號
原處分機關  交通部公路總局臺中區監理所臺中市監理站
異  議  人
即受處分人  甲○○
上列異議人即受處分人因違反道路交通管理處罰條例案件，對於
交通部公路總局臺中區監理所臺中市監理站民國97年6月18日所
為之裁決（裁監稽違字第裁61－U00000000號裁決書），聲明異
議，本院裁定如下：
    主    文
異議駁回。
    理    由
一、原處分機關意旨略以：異議人即受處分人（下稱受處分人）
    甲○○於民國97年5月24日駕駛車牌號碼066－XT營業用自小
    客車，在臺中縣烏日鄉高鐵臺中站，遭內政部警政署鐵路警
    察局高鐵警務段臺中分駐所舉發「於身心障礙專用停車位違
    規停車」（鐵警行字第U00000000號）違反道路交通管理事
    件，而裁處新臺幣1200元。
二、異議意旨略以：受處分人當日是到臺中烏日高鐵站接送患有
    腦性麻痺的兒子，伊係合法持有臺中市政府所發放的殘障停
    車位識別證，因此將車子停放在殘障專用停車格，但停車不
    到5分鐘，即有員警過來要求伊拿出駕駛執照，並且開立罰
    單，當時伊曾向員警說明是為接送身心障礙之子，並非故意
    在殘障專用停車格內停車，也有拿出殘障停車位識別證給員
    警確認。當時因為員警要開立罰單的關係，造成伊太太和兒
    子從19時36分左右即在高鐵站內找伊，伊直到20時左右才找
    到他們，員警說罰單已經開立，叫伊循正常管道申訴，爰此
    聲明異議。
三、按汽車停車時，在設有殘障者專用停車標誌處所，非殘障用
    車不得停放；汽車駕駛人停車時，於身心障礙專用停車位違
    規停車者，處新臺幣（下同）600元以上1,200元以下罰鍰，
    並應以最高額處罰之，道路交通安全規則第112條第1項第5
    款、道路交通管理處罰條例第56條第1項第10款、第4項分別
    定有明文。又按身心障礙者保護法第48條第1項後段規定：
    「非領有專用停車位識別證明之身心障礙者或其家屬，不得
    違規佔用」，第2項規定：「前項身心障礙者專用停車位之
    設置地點、空間規劃、使用方式、識別證明之核發及違規佔
    用之罰則等由中央主管機關會同交通部、營建等相關單位定
    之」。而內政部、交通部依上開條文之授權，於91年12月13
    日修正發布之身心障礙者專用停車位設置管理辦法第9條第1
    項規定：「使用身心障礙者專用停車位者，應將專用停車位
    識別證置於汽車擋風玻璃明顯處或黏貼於機車車首，以供查
    核驗證」；第12條規定「專用停車位識別證應由身心障礙者
    本人親自持用或家屬乘載身心障礙者本人時持用。前項家屬
    如未乘載身心障礙者本人時，不得使用專用停車位識別證。
    掛有專用牌照之車輛，由身心障礙者本人使用或乘載身心障
    礙者本人時，得使用身心障礙者專用停車位。」；第14條第
    1項規定：「違規佔用路邊停車場專用停車位者，由警察機
    關依道路交通管理處罰條例第56條規定辦理」，是以有關使
    用身心障礙者專用停車位者，應將專用停車位識別證置於汽
    車擋風玻璃明顯處或黏貼於機車車首以供查核驗證，且上開
    之「專用停車位識別證」，限於「身心障礙者本人親自持用
    或家屬乘載身心障礙者本人時持用」，否則即仍屬「違規佔
    用」，應由警察機關依道路交通管理處罰條例第56條規定辦
    理之。
四、經查：
(一)、按身心障礙者專用停車位設置管理辦法第9條、第12條規定
    ，揆其立法意旨乃在於藉由專用停車位識別證之查核，以檢
    驗殘障車位實際佔用者之身分，其目的即在於確保使用殘障
    車位之人，確係「身心障礙者」本人或當時有「乘載身心障
    礙者本人之家屬」，以避免一般車輛隨意佔用殘障車位，或
    雖持用專用停車位識別證，然並未實際「乘載」身心障礙者
    時，卻仍恣意佔用有限之「專用停車位」，從而破壞立法者
    本係為保護「身心障礙者本人」或為載運身心障礙者之「家
    屬」停車方便之之美意。簡言之，「專用停車位識別證」之
    核發，其「便利」或「權利」，係附隨於「人」，而非附隨
    於「車」之特權；甚至縱為「身心障礙者之家屬」，而因家
    屬身分取得「專用停車位識別證」，然該「專用停車位識別
    證」之所以可以在「身心障礙者專用停車位」停車，仍必須
    以當時該車係在「身心障礙者本人」使用之狀態，或由家屬
    駕駛車輛且有載運「身心障礙者」之事實情形下，始有其適
    用，並非一旦領有「專用停車位識別證」，即保證該「車輛
    」本身有隨時佔用「身心障礙者專用停車位」之特權，此參
    酌上揭「身心障礙者專用停車位設置管理辦法」之全體條文
    自明。
(二)、觀諸本件受處分人所提出之臺中市政府第98841號「專用停
    車位識別證」登載內容，該識別證上並未註明任何「車號」
    ，且其背面之注意事項上並載明：「1.本證應置於汽車擋風
    玻璃明顯處，以供查核驗證。2.本證限本人親自持用或家屬
    乘載本人時持用。違者經查證屬實逕行註銷且三年內不得申
    請核發」等語，益臻明確。蓋「專用停車位識別證」若與車
    輛有關，何以不載明「車號」？且使用「專用停車位識別證
    」時，有極為嚴格之限制，即必須「限本人親自持用或家屬
    乘載本人時持用」，若有違反，尚須「逕行註銷且三年內不
    得申請核發」。是縱有領取「專用停車位識別證」之事實，
    並不代表即取得隨時佔用「專用停車位」，而須附隨於「限
    本人親自持用或家屬乘載本人時持用」之客觀事實始得有其
    適用，否則仍屬「違規佔用」，應由警察機關依道路交通管
    理處罰條例第56條規定辦理之。若經查證隨意使用，且使用
    時並無「身心障礙者本人或乘載身心障礙者本人」之事實時
    ，尚須「逕行註銷且三年內不得申請核發」。本件受處分人
    於聲明異議狀內自承：其係於員警取締時，方出示該專用停
    車位識別證，其當日係在等候患有身心障礙者之子上車等語
    ，顯見其並未將該停車證依規定置於汽車擋風玻璃明顯處，
    以供查核驗證，且佔停殘障專用停車格時，並非由身心障礙
    之本人（即受處分人之子）持用前開識別證，均與上揭得以
    佔停殘障專用停車格之規定不符。從而，原處分機關依道路
    交通管理處罰條例第56條第1項第10款及違反道路交通管理
    事件統一裁罰基準表之規定，裁處異議人罰鍰1200元，經核
    其認事用法均無違誤，本件異議為無理由，應予駁回。
據上論斷，應依道路交通案件處理辦法第19條，裁定如主文。
中    華    民    國    97    年    7    月    2      日
                        臺灣臺中地方法院交通法庭
                            法  官  劉麗瑛
上正本證明與原本無異。
如不服本裁定，應於送達後5日內，向本院提出抗告狀。
                            書記官  王玟
中    華    民    國    97    年    7    月    2      日


司法院資訊處製作；財團法人民間司法改革基金會備份。
